臺灣臺中地方法院民事裁定         
                                  111年度司繼字第3206號
聲  請  人  李基益律師即陳松江之遺產管理人

上列聲請人聲請酌定遺產管理報酬事件，本院裁定如下：
    主  文
聲請人任被繼承人陳松江遺產管理人之報酬酌定為新臺幣壹拾萬
元。
程序費用由被繼承人陳松江之遺產負擔。
    理  由
一、按遺產管理人得請求報酬，其數額由法院按其與被繼承人之
    關係、管理事務之繁簡及其他情形，就遺產酌定之，必要時
    ，得命聲請人先為墊付，民法第1183條定有明文。次按聲請
    法院處理關於酌定遺產管理人報酬事件所定應經親屬會議處
    理之事件，專屬被繼承人住所地法院管轄；法院就前條第5
    項所定事件所為裁定時，得調查遺產管理人所為遺產管理事
    務之繁簡及被繼承人之財產收益狀況，家事事件法第181條
    第5項、第182條亦有明定。
二、本件聲請意旨略以：聲請人經本院於107年9月27日以107年
    度司繼字第515號裁定選任為被繼承人陳松江之遺產管理人
    。擔任遺產管理人期間，聲請人依法清查遺產、對繼承人、
    債權人及受遺贈人為公示催告、對債權訴訟提出時效抗辯（
    臺灣板橋地方法院108年度板簡字第2371號、109年度板小字
    第308、785號民事判決），且為強制執行案件（臺灣嘉義地
    方法院110年度司執字第33220號）之當事人，爰依財政部11
    0年度執行業務者收入標準，聲請酌定遺產管理人報酬為新
    臺幣（下同）12萬元及目前之代墊費用2,280元等語。並提
    出臺灣板橋地方法院108年度板簡字第2371號、109年度板小
    字第308、785號民事判決、臺灣嘉義地方法院110年度司執
    字第33220號民事執行處函文、本院家事庭函文、遺產稅財
    產參考清單（以上均影本）等為證。
三、經查：聲請人主張其業經本院於107年9月27日以107年度司
    繼字第515號民事裁定選任為陳松江之遺產管理人，業據其
    提出上開民事裁定暨確定證明書影本在卷為憑。揆諸前揭情
    事，被繼承人既無合法之親屬會議可資召開，自亦無從由其
    親屬會議酌定遺產管理報酬，執此，聲請人聲請本院酌定其
    遺產管理報酬，自屬有據。又聲請人主張其於擔任遺產管理
    人期間，依法進行對繼承人、債權人及受遺贈人為公示催告
    、代管被繼承人之遺產及申報遺產稅等職務，有前揭書證在
    卷可證，並經本院依職權調取107年度司繼字第515號、107
    年度司家催字第152號卷宗核閱無訛，應堪信為真實。本院
    審酌上情，認聲請人管理遺產期間已近4年，其所進行之職
    務內容尚屬單純，斟酌有進行訴訟程序等事項，及被繼承人
    之遺產係與他人公同共有之土地乙筆，認聲請人處理本件遺
    產管理事務之程度應為中等程度，並斟酌被繼承人之遺產現
    已拍定，拍定金額為16萬元，然仍有債務尚待清償，執此，
    聲請人請求本院酌定12萬元之遺產管理報酬，衡情以觀，其
    數額稍嫌過高，爰酌定其遺產管理報酬為10萬元。
四、末按關於遺產管理、分割及執行遺囑之費用，因具共益費用
    之性質，即不僅於共同繼承人間有利，對繼承債權人、受遺
    贈人、遺產酌給請求人等均具利害關係，故民法第1150條前
    段乃規定，各該費用由遺產中支付之。而民法前開條文所謂
    「遺產管理之費用」，係指遺產保存上所必要不可欠缺之一
    切費用而言，例如：事實上保管費用、納稅、訴訟費用、清
    算費用等。復依臺灣高等法院暨所屬法院94年法律座談會研
    討結果，遺產管理人就遺產之管理，如為全體執行債權人之
    共同利益，而有費用支出（遺產管理人之報酬、管理費用）
    ，得準用強制執行法第29條第2項後段之規定，視其支出費
    用之性質，列為執行必要費用而優先受償。查：本件聲請人
    就任被繼承人之遺產管理人後，除其遺產管理報酬依前揭法
    條規定，應由法院酌定以外；另聲請人主張為管理被繼承人
    之遺產，現已代墊2,280元之費用部分，聲請人自可檢具相
    關證據，由遺產中支出（核銷），或於執行程序中列為執行
    必要費用而優先受償，無庸由本院予以確定，故聲請人該部
    分之聲請，應無必要，附此敘明。四、依家事事件法第181
    條第11項，裁定如主文。
中　　華　　民　　國　　111 　年　　9 　　月　　16　　日
                  家事法庭  司法事務官　盧妙宜
以上正本係照原本作成。
如不服本件裁定，得於裁定書送達之翌日起10日內，以書狀敘述
理由，向本院提起抗告，並應繳納抗告費新臺幣1000元。
中　　華　　民　　國　　111 　年　　9 　　月　　16　　日
                                書記官　陳品均